臺灣臺中地方法院刑事判決　　　　　　　96年度易字第4730號
公　訴　人　臺灣臺中地方法院檢察署檢察官
被　　　告　乙○○
　　　　　　丙○○
上列被告因違反電子遊戲場業管理條例等案件，經檢察官提起公
訴（96年度偵字第19430號），本院判決如下：
    主    文
乙○○違反未依電子遊戲場業管理條例規定辦理營利事業登記，
不得經營電子遊戲場業之規定，處有期徒刑伍月，如易科罰金，
以新臺幣壹仟元折算壹日。扣案之電子遊戲機具「跑馬」貳台（
含ＩＣ板壹片）、「ＫＫ猩」肆台（含ＩＣ板肆片）、「金吉祥
」壹台（含ＩＣ板壹片）、「獵鯊」壹台（含ＩＣ板壹片）、代
幣貳佰枚及新臺幣伍拾元，均沒收。
丙○○共同在公眾得出入之場所賭博財物，處罰金新臺幣仟元
，如易服勞役，以新臺幣壹仟元折算壹日。扣案之電子遊戲機具
「跑馬」貳台（含ＩＣ板壹片）、「ＫＫ猩」肆台（含ＩＣ板肆
片）、「金吉祥」壹台（含ＩＣ板壹片）、「獵鯊」壹台（含Ｉ
Ｃ板壹片）、代幣貳佰枚及新臺幣伍拾元，均沒收。
    犯罪事實
一、乙○○係址設於臺中縣大肚鄉○○路○段131號1樓「鐵路超
    商」之負責人，明知未依電子遊戲場業管理條例之規定辦理
    營利事業登記，不得經營電子遊戲場業，竟基於經營電子遊
    戲場業及賭博之犯意，自民國96年1月間起，在上址公眾得
    出入之場所擺放電子賭博機具「跑馬」2台、「ＫＫ猩」4台
    、「金吉祥」1台、「獵鯊」1台，與不特定之人對賭財物，
    而經營電子遊戲場業；並以每月新台幣（下同）22,000 元
    之薪資，僱用具有賭博犯意聯絡之丙○○，在場看顧電子賭
    博機具並協助顧客兌換代幣。嗣於96年8月3日凌晨1時20 分
    許，適有賭客甲○○（另經檢察官為職權不起訴處分）在上
    址把玩「ＫＫ猩」時，為警當場查獲，並扣得上開電動賭博
    機具「跑馬」2台（含ＩＣ板1片）、「ＫＫ猩」4台（含Ｉ
    Ｃ板4片）、「金吉祥」1台（含ＩＣ板1片）、「獵鯊」1台
    （含ＩＣ板1片）、代幣200枚及機檯上之賭資50元。
二、案經臺中縣警察局烏日分局移送臺灣臺中地方法院檢察署檢
    察官偵查起訴。
    理    由
一、程序部分--關於起訴法條﹕
    本件檢察官原起訴被告乙○○涉犯電子遊戲場業管理條例第
    22條及刑法第266條之罪，起訴被告丙○○涉犯刑法第266條
    之罪，嗣於本院96年11月20日審理時就被告乙○○部分變更
    起訴法條為電子遊戲場業管理條例第22條、刑法第266條及
    第268條，就被告丙○○部分變更起訴法條為刑法第266條及
    第268條（見本院卷第28頁），首予敘明。
二、關於認定被告乙○○違反電子遊戲場業管理條例部分﹕
    上揭關於違反電子遊戲場業管理條例部分之犯罪事實，業經
    被告乙○○於本院審理時坦承不諱，核與卷附之記載營業項
    目未包括電子遊戲場業之營利事業登記證（見警卷）、扣案
    之電動遊戲機具「跑馬」2台（含ＩＣ板1片）、「ＫＫ猩」
    4台（含ＩＣ板4片）、「金吉祥」1台（含ＩＣ板1片）、「
    獵鯊」1台（含ＩＣ板1片）、代幣200枚，及證人呂明忠及
    甲○○所為之關於被告乙○○經營電子遊戲場業之證述（詳
    第三段所述）一致，則被告乙○○此部分之自白與事實相符
    ，此部分犯行洵堪認定。
三、關於認定被告乙○○及丙○○共同賭博部分﹕
    訊據被告乙○○固不否認其為鐵路超商負責人，惟矢口否認
    有何賭博犯行，辯稱﹕其擺設之機台為禮品販賣機，無賭博
    性質，禮品販賣機也有提供客人作機具買賣；其禮品販賣機
    是要投入與選購商品等值的代幣，代幣與現金之比值為一比
    一；客人是選購商品才要換代幣，如果是要購買禮品販賣機
    ，就可以向其等拿代幣去試玩；機台上所顯示的積分無法兌
    換超商的商品，該積分是純粹娛樂用云云。而被告丙○○則
    不否認其為鐵路超商之店員，惟矢口否認有何賭博犯行，辯
    稱﹕店內機台有免費提供代幣給客人試玩，並無賭博性質云
    云。經查﹕
  (一)證人甲○○於本院審理時到庭證稱﹕伊於96年8月2日晚上到
    3日凌晨有到鐵路超商玩打珠子的遊戲機台，有用錢去換代
    幣，一枚代幣是現金十元，實際換了多少忘了；積分可以換
    贈品，有一個商品兌換表，依據商品兌換表的內容兌換商品
    。玩的方式為﹕把代幣投入投幣口，不想把玩時，會找服務
    人員來看顯示在機台上的分數，由服務人員紀錄積分，然後
    再拿紀錄積分的單子去服務台兌換商品。去打過二次，查獲
    當天是第二次等語（見本院卷第29至32頁）。
  (二)證人即警員呂明忠於本院審理時亦到庭證稱﹕伊於96年8月3
    日查獲當天大約凌晨1點20分左右到「鐵路超商」，到的時
    候所有的機台都有插電，呂宜昌正在玩連線的「ＫＫ猩」機
    台，該機台有顯示分數；除了「ＫＫ猩」是連線以外，其他
    的都是押分的，扣案所有機台都有押分、積分的功能；查獲
    的機具全部都是要投代幣的等語（見本院卷第33至35頁）。
  (三)互核上開二位證人之證言，可證扣案之所有機台均須投入代
    幣把玩，且均有押、積分之功能，而積分則可兌換商店內商
    品。另以「ＫＫ猩」機台之把玩方式而論，為﹕客人將1枚
    代幣投入遊戲機之投幣口，螢幕上會顯示10分，再按開始鈕
    會落下彈珠16顆，拉起撞桿將珠子撞上去，珠子會分別落在
    1至16格，格子上數字代表機台上田字型連線，有4個數字就
    可連成1線得1倍，連成2線得獎2倍，依此類推，最高可得
    300倍，如未押中，分數為機台沒入；此為被告二人所承認
    （見本院卷第39頁）；則該電子遊戲之輸贏，顯係取決於人
    為無法掌控之偶然事實。此外，本件復有在「鐵路超商」查
    獲扣案之電動賭博機具「跑馬」2台（含ＩＣ板1片）、「Ｋ
    Ｋ猩」4台（含ＩＣ板4片）、「金吉祥」1台（含ＩＣ板1片
    ）、「獵鯊」1 台（含ＩＣ板1片）、代幣200枚及機檯上之
    賭資50元可資為證。則被告二人利用電子遊戲機，以偶然之
    事實決定輸贏，而博取財物之賭博犯行，足堪認定。
  (四)被告乙○○辯稱其擺設之機台為禮品販賣機，無賭博性質，
    機台上所顯示的積分無法兌換超商的商品云云，已與證人甲○○之證言不符；按證人甲○○與被告宿無冤仇，衡情並無
    誣陷被告之可能，則證人甲○○於本院經具結後之證言，自
    足憑信。且觀被告乙○○及丙○○於本院審理時辯稱限於有
    意購買機具的人，始免費提供其代幣玩電子遊戲（見本院卷
    第36頁），亦與被告丙○○自己於偵訊時所稱無條件免費提
    供代幣予客人之說詞（見偵字卷第5頁）不符；是被告二人
    所辯，應係臨訟杜撰之卸詞，不足採信。
四、論罪科刑部分﹕
    核被告乙○○未依電子遊戲場業管理條例辦理營利事業登記
    ，竟擺放電子賭博機具供不特定人對賭財物，所為係違反電
    子遊戲場業管理條例第15條之規定，應依同條例第22條之規
    定論處，及犯刑法第266條第1項前段之賭博罪；而被告丙○○受僱於乙○○在店內看顧電子賭博機具及協助顧客兌換代
    幣，所為係犯刑法第266條第1項前段之賭博罪。被告乙○○
    及丙○○就上開賭博犯行間，互有犯意聯絡及行為分擔，應
    依刑法第二十八條規定，論以共同正犯。又被告乙○○基於
    單一之經營電子遊戲場業之決意，反覆經營電子遊戲場業，
    依社會客觀通念，堪認符合一個反覆、延續性之行為觀念，
    在刑法評價上，應僅成立「集合犯」之包括一罪，最高法院
    九十五年度台非字第三一八號刑事判決足資參照。而被告乙○○及丙○○均係基於單一之決意，在密切接近之一定時、
    地持續實行賭博之複次行為，依社會客觀通念，亦堪認符合
    一個反覆、延續性之行為觀念，在刑法評價上，應各僅成立
    「集合犯」之包括一罪。再者，被告乙○○在上開店內，以
    一行為同時經營賭博性電子遊戲場業並以上開電動機具供人
    玩賭，而觸犯上開兩罪名，為想像競合犯，應從一重之違反
    電子遊戲場業管理條例罪論處。爰分別審酌被告乙○○為上
    開「鐵路超商」之負責人，而被告丙○○則為受雇人，被告
    乙○○違法經營電子遊戲場業之時間達六、七個月，擺放違
    法之電子賭博機具之數量達八台，及被告二人之犯後態度等
    一切情狀，分別量處如主文所示之刑，並分別諭知易科罰金
    及易服勞役之折算標準。至扣案之電動賭博機具「跑馬」2
    台（含ＩＣ板1 片）、「ＫＫ猩」4台（含ＩＣ板4片）、「
    金吉祥」1台（含ＩＣ板1片）、「獵鯊」1台（含ＩＣ板1片
    ）、代幣200枚，為當場賭博之器具；另扣案賭資五十元，
    則係在賭檯之財物，業據證人呂明忠證述明確（見本院卷第
    35頁）；均應依刑法第二百六十六條第二項之規定宣告沒收
    之。
五、公訴意旨另以：被告乙○○及丙○○係基於共同意圖營利之
    犯意聯絡，聚眾賭博，因認被告乙○○及丙○○另涉犯刑法
    第二百六十八條之意圖營利聚眾賭博罪嫌。然按犯罪事實應
    依證據認定之，無證據不得認定其犯罪事實，又不能證明被
    告犯罪或其行為不罰者，應諭知無罪之判決，刑事訴訟法第
    一百五十四條第二項及第三百零一條第一項分別定有明文。
    次按刑法第二百六十六條第一項所處罰者，為賭博行為；同
    法第二百六十八條所處罰者，為供給賭博場所或聚眾賭博行
    為。而刑法第二百六十六條第一項係以自己參與賭博行為，
    為其構成要件；同法第二百六十八條則以供給他人賭博場所
    或聚眾賭博行為，藉以獲取利益，而非僅單純從事賭博之行
    為。而一般店家擺設電動賭博機具供人投幣玩樂，其性質係
    以該機器代替自己，與人在公眾得出入之場所賭博，與意圖
    營利供給賭博場所或聚眾賭博，係由他人賭博不同，且擺設
    電動賭博機具供人玩樂，店家仍係憑偶然之機率以決定財物
    之得喪，並無何從中抽取金錢圖利之情形，與刑法第二百六
    十八條意圖營利之要件尚屬有間。經查，本案之犯罪事實係
    被告單純提供賭博機具與賭客對賭，並無查得被告有收取場
    地費或自贏家抽頭收費之情形，是僅因輸贏之機率不確定而
    對賭，應僅構成刑法第二百六十六條第一項前段普通賭博罪
    ，臺灣高等法院暨所屬法院六十八年度法律座談會決議亦採
    同旨。是被告利用賭博性電子遊戲機不確定之輸贏機率，與
    不特定之賭客賭博財物，以該賭博性電子遊戲機出現之偶然
    事實決定勝負，性質上係利用賭博性電子遊戲機，與不特定
    之賭客對賭，尚難認係基於營利之意圖，應認無從成立刑法
    第二百六十八條之意圖營利供給賭博場所及聚眾賭博罪，就
    此部分原應為被告乙○○及丙○○二人均無罪之諭知，惟公
    訴意旨認被告乙○○及丙○○二人就此部分之罪嫌，與上開
    經論罪科刑之普通賭博罪，均有想像競合犯之裁判上一罪關
    係，爰不另為無罪之諭知。
據上論斷，應依刑事訴訟法第299條第1項前段，電子遊戲場業管
理條例第22條，刑法第11條前段、第28條、第266條第1項前段、
第2項、第55條、刑法第41條第1項前段、第42條第3項前段，刑
法施行法第1條之1第1項、第2項前段，判決如主文。
本案經檢察官丁○○到庭執行職務。
中　　華　　民　　國　　96　　年　　12　　月　　4　　日
                  刑事第八庭  審判長法  官  林慧英
                                    法  官  陳慧珊
                                    法  官  戴嘉慧
上正本證明與原本無異。
如不服本判決，應於收受送達後10日內向本院提出上訴書狀（應
敘述具體理由並附繕本）。
上訴書狀如未敘述理由，應於上訴期間屆滿後20日內補提理由書
於本院。
                                    書記官  劉晴芬
中　　華　　民　　國　　96　　年　　12　　月　　4　　日
附錄論罪科刑法條﹕
電子遊戲場業管理條例第15條
未依本條例規定辦理營利事業登記者，不得經營電子遊戲場業。
電子遊戲場業管理條例第22條
違反第十五條規定者，處行為人一年以下有期徒刑、拘役或科或
併科新臺幣五十萬元以上二百五十萬元以下罰金。
刑法第266條
在公共場所或公眾得出入之場所賭博財物者，處一千元以下罰金
。但以供人暫時娛樂之物為賭者，不在此限。
當場賭博之器具與在賭檯或兌換籌碼處之財物，不問屬於犯人與
否，沒收之。
